【裁判字號】    97,交抗,556
【裁判日期】    970528
【裁判案由】    聲明異議
【裁判全文】
臺灣高等法院臺中分院刑事裁定         97年度交抗字第556號
抗 告 人即
原處分機關  交通部公路總局臺中區監理所臺中市監理站
代  表  人  鄭芳田
相  對  人
即受處分人  甲○○
上列抗告人因聲明異議案件，不服臺灣臺中地方法院中華民國97
年4月16日裁定（97年度交聲字第874號），提起抗告，本院裁定
如下：
    主  文
抗告駁回。
    理  由
一、本件抗告意旨略以：汽車駕駛人因違反道路交通管理處罰條
    例第35條規定受吊扣駕駛執照處分，如無當時駕駛車種之駕
    駛執照，仍應吊扣其持有其他車種之駕駛執照，主要係考量
    其違規行為對道路交通秩序之維持及道路交通安全已生較大
    影響，故吊扣其持有之駕駛執照，以限制其繼續駕車行使道
    路之權利，係屬駕駛行為之限制，並不因所持駕駛執照種類
    之不同而有所差異。本案異議人現僅領有汽車駕照（未考領
    機車駕照），今騎乘重機車遭警舉發酒後駕車案，於上級機
    關未為新函示前，抗告人即原處分機關係依交通部相關函示
    ，按條例第35條規定裁處吊扣汽車駕駛執照12個月云云，並
    提出交通部96年10月18日交路字第0960009707號函、交通部
    公路總局97年3月31日路監交字第0970012697號函佐證。
二、按汽車駕駛人，駕駛汽車經測試檢定酒精濃度超過規定標準
    者，處新臺幣15000元以上60000元以下罰鍰，並當場移置保
    管其車輛及吊扣其駕駛執照 1年，道路交通管理處罰條例第
    35條第1項第1款定有明文。又按道路交通管理處罰條例第68
    條業於94年12月14日修正，並自95年3月1日施行，修正前之
    道路交通管理處罰條例第68條規定：「汽車駕駛人，因違反
    本條例及道路交通安全規則之規定，受"吊扣或"吊銷駕駛執
    照處分時，"吊扣或"吊銷其持有各級車類之駕駛執照。」，
    而修正後之道路交通管理處罰條例第68條規定：「汽車駕駛
    人，因違反本條例及道路交通安全規則之規定，受吊銷駕駛
    執照處分時，吊銷其持有各級車類之駕駛執照。」。查，該
    條文修正前，其原提案修正條文為：「汽、機車駕駛人，因
    違反本條例及道路交通安全規則之規定，受"吊扣或吊銷"駕
    駛執照處分時，"吊扣或吊銷"其違法或違規當時所駕駛車輛
    之駕駛執照。」立法理由略以：「原條文將違法或違規駕駛
    人所持有各級車類之駕駛執照一併吊扣或吊銷，失之過酷，
    影響人民工作及生活甚鉅，爰修正之」等語，是以其立法意
    旨在於違規行為對道路交通秩序之維持及道路交通安全已生
    較大之影響，故規定吊扣或吊銷其持有各級車類之駕駛執照
    ，以限制其繼續駕車行駛道路之權利，其係屬駕駛行為之限
    制，並不因所持駕駛執照種類不同而有所差異。而最後通過
    之修正條文，係將道路交通管理處罰條例第68條原有條文中
    之"吊扣或"三字刪除各情，有立法院交通委員會94年10月5
    日台立交字第0942400153號函附道路交通管理處罰條例第68
    條審查報告可參（參立法院公報第94卷第70期第135至138頁
    ）。則參照上開立法理由及立法經過，依修正後之條文，按
    上開規定受"吊銷駕照"處分者，仍維持吊銷其持有各級車類
    之駕駛執照，至於，受"吊扣駕照"處分者，則僅"吊扣"其違
    法或違規當時所駕駛車輛之駕駛執照，不再吊扣其持有各級
    車類之駕駛執照，此觀之立法理由及立法經過至明。
三、經查：
（一）原處分機關略以：異議人即受處分人甲○○於民國97年3
      月2日凌晨1時14分許騎乘車牌號碼JGV－915號重機車在臺
      中縣大里市○○路○段處，因酒後駕車（未肇事），酒精
      濃度測定值為0.42MG/L，超過標準值0.25MG/L，及安全帽
      扣環未扣之違規，為臺中縣警察局霧峰交通分隊員警以其
      有違反道路交通管理處罰條例第35條第1項第1款及第31條
      第6項規定之行為，而以中縣警交字第HD0000000號舉發違
      反道路交通管理事件通知單當場製單舉發。受處分人於期
      限內到案提起申訴，原處分機關經核受處分人駕照紀錄，
      依違反道路交通管理處罰條例第35條第1項第1款、第31條
      第6項及第22條第1項第4款，處吊扣汽車駕駛執照12個月
      、施以道安講習（97年3 月17日已繳納罰鍰新台幣32300
      元）。其中，受處分人就吊扣汽車駕駛執照12個月部分聲
      明異議，原處分機關經核受處分人僅領有汽車駕駛執照（
      未考領機車駕照）而騎乘重機車，依違反道路交通管理事
      件統一裁罰基準及處理細則第6條第2項規定，按最低額舉
      發第22條第1項第4款，並檢附交通部95年5月3日交路字第
      0950030639號等函文為據，該舉發之違規事實裁處吊扣汽
      車駕駛執照12個月云云。查本件受處分人確有前開違規行
      為，為受處分人所不爭執，復有臺中縣警察局舉發違反道
      路交通管理事件通知單、交通部公路總局臺中區監理所臺
      中監理站違反道路交通管理事件裁決書、送達證書等資料
      附卷可考，足證受處分人上開酒後駕車違規事實已明，堪
      以認定。惟查，受處分人之違規行為係發生於97年3月2日
      ，自應依現行（修正後）之道路交通管理處罰條例第68條
      裁處，而現行（修正後）道路交通管理處罰條例第68條之
      規定，既將「吊扣」等字刪除，是依前開說明，駕駛人受
      吊扣駕駛執照處分時，應不再吊扣其持有各級車類之駕駛
      執照，故原處分機關於作成吊扣駕駛執照處分時，應就行
      為人所應吊扣之駕駛執照種類予以限定，始符合依法行政
      原則。
（二）復以，法官就具體個案為審判時，既係依法獨立審判，行
      政機關所為函釋僅供審判時參酌，法官並不受該機關函釋
      之拘束甚明。本件抗告人雖舉交通部96年10月18日交路字
      第0960009707號、交通部公路總局97年3月31日路監交字
      第0970012697號等函釋，認本件受處分人係持普通貨車駕
      駛執照而駕駛重機車，如因交通違規而有吊扣或吊銷駕照
      之必要時，應對受處分人之普通貨車駕駛執照為之等情，
      惟依道路交通管理處罰條例第68條規定修正之意旨，本件
      受處分人違規而依法所受之處分，應為限制其騎乘重機車
      之權利，而非限制受處分人駕駛普通貨車之權利，業經原
      審詳載理由依據。抗告人援引上開交通部函釋，認本件受
      處分人之交通違規，應吊扣受處分人之普通貨車駕照等情
      ，抗告人顯係不當擴張道路交通管理處罰條例第68條之適
      用範圍，自有不當。
（三）綜上所述，原審認受處分人就吊扣汽車駕駛執照12個月部
      分聲明異議，為有理由，爰撤銷原處分關於吊扣駕駛執照
      12個月部分，並為不罰之諭知，於法並無違誤，抗告人抗
      告意旨仍執前詞，任意指摘原裁定不當，為無理由，應予
      駁回。
四、據上論結，應依道路交通事件處理辦法第26條、刑事訴訟法
    第412條，裁定如主文。
中    華    民    國    97    年    5    月     28    日
            刑事第七庭    審判長法  官  林  榮  龍
                                法  官  江  錫  麟
                                法  官  張  惠  立
上列正本證明與原本無異。
不得再抗告。
                                書記官  林  育  德
中    華    民    國    97    年    5    月     28    日


司法院資訊處製作；財團法人民間司法改革基金會備份。
